行　政　法　院　判　決　　　　　　　　　　　　　八十八年度判字第四一九六號
　　原　　　告　甲○○
　　　　　　　　　　　　　送達.
　　　　　　　　　　　　　台中.
　　被　　　告　行政院勞工委員會職業訓練局中區職業訓練中心
右當事人間因其他請求事件，原告不服行政院勞工委員會中華民國八十七年十月二十
二日台八七勞訴字第○一九九五二號再訴願決定，提起行政訴訟。本院判決如左︰
　　主  文
原告之訴駁回。
　　事  實
緣原告原係被告建築電腦訓練班學員，因自八十六年四月十六日起連續曠課五十六節
，於八十六年五月二十八日接獲被告以八十六年五月十三日八十六中輔字第五五○一
號獎懲通知單勒令其退訓並賠償訓練費用，後因原告明其已於八十六年四月二十五
日申請退訓，經被告查明無誤，復以八十六年九月五日八十六中輔字第六○○三號獎
懲通知單准予其退訓並免賠償訓練費用；另原告於受訓期間向被告申請生活津貼及清
寒獎助金未獲核發，另申請膳食補助費僅獲部分核發至八十七年四月二十五日，故其
針對上述情形分別聲明不服，經被告以八十六年六月二十七日八十六中輔字第五六七
四號函及八十六年十月十五日八十六中輔字第六一四一號函復說明，原告仍不服，向
行政院勞工委員會職業訓練局提起訴願，經駁回後，復就膳食補助費及獎助金部分，
提起再訴願，經行政院勞工委員會八十七年十月二十二日台八七勞訴字第一九九五二
號再訴願決定：「原決定及原處分有關膳食補助費之部分撤銷，由原處分機關另為適
法之處分。其餘再訴願駁回。」原告就駁回再訴願部分提起行政訴訟，茲摘兩造訴
辯意旨如次：
原告起訴意旨及補充理由略謂：一、被告未將「獎助金發給要點」公佈於公告欄使其
知悉，且違反行政院所頒布文書處理規則之規定，有積壓公文之情形，此原告於「存
證信函」、八十六年五月三十一日之申請書、八十六年八月二十五日之申請書、八十
六年九月十二日陳情書、訴願申請書中均有指摘，被告均不否認，故原告未符合公共
職業訓練機構受訓學員獎助金發給要點（以下簡稱獎助金要點）之規定（一）以「戶
口名簿影本」代「戶籍謄本」。（二）中途退訓。乃完全是被告之責任，若被告將獎
助金要點公佈於公告欄使其知悉，原告便會繳交戶籍謄本，而不會繳交戶口名簿影本
，也不會申請中途退訓。縱使要申請中途退訓，原告也會在存證信函及報告上僅寫「
提前結訓」而不會在括弧內加寫「或退訓」，並加寫「依受訓比例」發給「獎助金」
為該報告及存證信函之主旨，因被告在招生簡章第九條：「．．．中途退訓者除應依
規定賠償訓練費用外．．．」，故原告於存證信函和報告上寫「在免予賠償訓練費用
，提前結訓（或退訓）」。故原告未符合規定，完全是被告之責任。而被告積壓公文
不予處理，於答辯狀內未針對此指摘提出答辯，原告於八十八年二月二十三日下午赴
行政法院閱時，也未看到被告對原告之報告及存證信函之處理情形，被告僅在答辯
狀中說明並無積壓原告申請各項津貼，對此並未進一步提出答辯，顯然答非所問。若
被告不積壓原告公文而予以處理及函復，被告就不會於八十六年五月十三日以八六中
輔字第五五○號發出退訓通知單，而該退訓通知單於八十六年五月十三日發文，卻於
五月二十七日才寄出，故原告之退訓完全是被告積壓公文所致。且以往被告對於原告
指責其未將獎助金要點公佈於公告欄上使其知悉一事，被告均未否認，惟至答辯狀中
才予以否認，顯然亦不足採信。二、原告提出申請是依據八十五年十月一日職訓局刊
載於中央日報之要約而提出，該登報廣告並無登載：「交戶籍謄本」，也無登載「中
途退訓」不發給獎助金，經查獎助金要點是八十五年九月十一日訂定，然法律不溯及
既往，本案應以八十五年十月一日刊登為準，縱使依八十五年九月十一日為準，也是
被告未將該要點公佈於公佈欄之責任。三、查該獎助金要點五之（五）規定：「．．
．中途退訓不得發給．．．」其目的是對無故中途退訓之懲處作用，以達培養國家建
設所需之人力，然原告並非無故退訓，被告亦同意不依招生簡章第九條規定：免予賠
償訓練費用，同理，亦應使原告補繳戶籍謄本後，發給獎助金。請求判決撤銷一再訴
願決定及原處分等語。
被告答辯意旨略以：一、原告係於八十六年一月八日報到參加被告建築工程電腦班受
訓，為期半年，有關受訓學員各項補助措施，被告係依據職訓局所訂頒「針對特定對
象受訓學員各項補助金、獎助金措施」辦理，該項措施被告均於新生訓練課程中詳述
並公告，如有疑義並隨時接受學員諮詢，原告亦按規定如期申請生活津貼，足見原告
所述被告未將獎助金發給要點公布於公告欄讓其知悉，與事實不符。原告因年滿四十
五歲，符合中高齡負擔家計學員，經其提出申請後，被告旋於八十六年二月二十日報
請職訓局審核，職訓局於八十六年三月三日以（八六）職公字第○○三三五八號函復
原告，因係重復申請不予核發，嗣因原告不服提出申訴，職訓局復於八十六年四月七
日以職公字第五三六一號函復仍不得重複核發，申請過程並無原告所稱積壓公文等情
事。二、按規定生活津貼與獎助金不得重複申請，原告因申請生活津貼遭駁回，復於
八十六年四月上旬申請受訓學員獎助金，其所繳交之證明文件戶口名簿、里長開具之
清寒證明書與職訓局受訓學員獎助金申請要點不符，經多次催請補繳，至其八十六年
四月二十五日退訓前仍未補齊相關證件，依規定無法受理申請。又原告於中途退訓，
按該項要點第五項申請程序(五)即明載略以「中途退訓不得發給」之規定，其所提按比
例發給等之要求顯與該項要點規定不符，惟為慎重計，被告仍將原告之要求報請職訓
局釋示，經函復仍請按原規定辦理。三、另本中心退訓賠償要點中並未有提前結訓之
規定，按規定僅有中途退訓或結訓，原告申請退訓並提請免予賠償，被告因體念原告
係中高齡負擔家計之學員，家境清寒，恐無力賠償，特准予免賠。四、綜上所述，本
中心對原告之各項權益均甚為重，訓練期間除提供免費之受訓外，原告之任何疑義
，本中心均本諸法令規定予以全力協助，原告以其申請退訓及未符合規定均非其責任
之說詞，顯與事實不符。原告之訴無理由，請予駁回等語。
    理  由
本件原告向被告申請生活津貼及清寒獎助金未獲核發，另申請膳食補助費僅獲部分核
發至八十七年四月二十五日，向被告聲明不服，經被告以八十六年六月二十七日八十
六中輔字第五六七四號函及八十六年十月十五日八十六中輔字第六一四一號函復說明
，原告不服，提起訴願，被駁回後，僅就膳食補助費及獎助金部分提起再訴願，而再
訴願復將原決定及原處分有關膳食補助費之部分撤銷，其餘再訴願駁回。故本件所應
審究者僅被告駁回原告清寒獎助金部分之請求有無違誤而已（原告亦係就此部分起訴
）。查原告係於八十六年一月八日參加被告舉辦之建築工程電腦班訓練，為期半年，
即自八十六年一月八日起至八十六年六月二十六日止，原告於受訓期間向被告申請清
寒獎助金，被告以原告未補齊相關證明文件（戶籍謄本），且於八十六年四月二十五
日申請中途退訓，依行政院勞工委員會八十五年九月十一日台八十五勞職公字第一三
三一九一號函訂定之「公共職業訓練機構受訓學員獎助金發給要點」（以下簡稱獎助
金要點）五、（五）規定，不得發給，分別以八十六年六月二十七日八十六中輔字第
五六七四號函及八十六年十月十五日八十六中輔字第六一四一號函復原告。原告不服
，循序提起行政訴訟主張因被告未將獎助金要點公佈於公佈欄，因無法得知其內容，
致無法依規定辦理申請，且被告於八十五年十月一日刊載在中央日報之補助措施中並
未登載「交戶籍謄本」，亦無登載「中途退訓」不發等情事，因而依法律不溯及既往
原則，並不適用八十五年九月十一日所公佈之獎助金要點，並主張其並非無故退訓，
故請求被告發給獎助金云云。惟查上開獎助金要點係行政院勞工委員會於八十五年九
月十一日函定實施，而原告參加職訓局所舉辦之訓練在後，就其申請獎助金之程序，
自應適用該獎助金要點之規定，與法律不溯及既往原則無。至被告於招訓簡章或報
紙上登載之各項補助措施，僅是大約內容，並非法令本身，不可能詳述其具體規定，
原告是否符合發給系爭獎助金之要件，仍應依獎助金要點之規定。且關於獎助金之申
請辦法，被告業於新生訓練課程中詳述，業據被告答辯在，原告如有任何疑義，亦
可直接向被告詢問，不能以被告八十五年十月一日刊載在中央日報之補助措施未登載
「交戶籍謄本」，亦無登載「中途退訓」不發情事，主張不適用上開要點。又依上開
獎助金要點五、（五）規定中途退訓者不得發給，而原告確於八十六年四月二十五日
申請退訓，並經被告以八十六年九月五日八十六中輔字第六○○三號獎懲通知單准予
其退訓並免賠償訓練費用，有原告書立之報告書影本及獎懲通知單附原處分可稽，
且為原告所不爭，則被告依上開獎助金要點五、（五）規定不予發給，並無違誤，一
再訴願決定遞予維持，亦無不合，原告起訴意旨，難謂有理由，應予駁回。
據上論結，本件原告之訴為無理由，爰依行政訴訟法第二十六條後段，判決如主文。
中    華    民    國     八十八      年     十二     月     二十三      日
                    行 政 法 院 第 三 庭
                                審 判 長 評  事      蔡  進  田
                                         評  事      張  瓊  文
                                         評  事      鄭  淑  貞
                                         評  事      陳  光  秀
                                         評  事      徐  瑞  晃
右  正  本  證  明  與  原  本  無  異
                                         法院書記官  阮  桂  芬
中    華    民    國     八十八      年     十二     月     二十三      日
